【裁判字號】    89,訴,1711
【裁判日期】    901017
【裁判案由】    搶奪等
【裁判全文】
臺灣桃園地方法院刑事判決                        八十九年度訴字第一七一一號
    公  訴  人  臺灣桃園地方法院檢察署檢察官
    被      告  乙○○
右列被告因搶奪等案件，經檢察官提起公訴（八十九年度偵字第一六一九七號），本
院判決如左：
    主  文
乙○○以非法方法，剝奪人之行動自由，處拘役伍拾日，如易科罰金，以參佰元折算
壹日；又傷害人之身體，處拘役肆拾日，如易科罰金，以參佰元折算壹日；應執行拘
役捌拾日，如易科罰金，以參佰元折算壹日。
被訴搶奪部分無罪。
    事  實
一、乙○○與甲○（原名宗善美）原係男女朋友關係，於民國八十九年七月間因雙方
    感情發生變化，乙○○於同年八月十四日下午懷疑甲○與其他男子一同外出，遂
    在桃園縣龜山鄉（起訴書誤載為台北縣林口鄉）長庚護校宿舍外等候，惟宗女返
    回宿舍時未為其發覺，其後經以電話聯絡，亦未能有結果，乙○○為挽回宗女之
    心，竟基於剝奪人行動自由之犯意，於翌（十五）日上午七時十分許，在長庚護
    校宿舍公車站前，利用甲○與同學司以敏、許玉梅等人前往搭乘公車途中不備之
    際，強行取走甲○所有之手提包一只，旋即竄入其所駕駛車號ＫＹ─二三八三號
    自用小客車內，待甲○為取回手提包而尾隨入車後，乃將車門鎖鎖上，並猛然加
    速駛離，至同日上午八時許至桃園縣桃園市虎頭山停車場雙方談判分手事宜止，
    以此方式剝奪甲○之行動自由。其後其二人在前述停車場上談判時，雙方因故起
    爭執，乙○○因憤而基於傷害人身體之犯意，出手毆打甲○頭部、頸部，致使甲
    ○之頭部、頸部及雙前臂受有多處挫傷之傷害。
二、案經甲○訴由桃園縣警察局平鎮分局移請臺灣桃園地方法院檢察署檢察官偵查起
    訴。
    理  由
壹、有罪部分
一、訊之被告乙○○對於右揭傷害犯行業已坦承不諱，核與告訴人甲○於警訊及偵審
    中指訴之情節相符，並有診斷證明書正本一紙在卷可稽。被告此部分犯行，事證
    明確，可以認定。
二、訊之被告對於右揭妨害自由犯行則矢口否認，辯稱：我沒有搶她皮包，皮包一向
    都是我幫她提的，我沒有妨害自由的意思，是到虎頭山那邊談事情，我們是一路
    上一直聊等語。經查：
（一）右揭妨害自由事實，迭據告訴人於警訊及偵審時指訴在卷，核與證人司以敏、
      許玉梅分別於警訊及偵訊中陳述之情節相符。前述二證人雖係告訴人之同學，
      惟並非至親，應無於具結後故為虛偽不實陳述之必要。
（二）又被告於本院九十年三月二十一日調查時稱：「因為如平常她如與其它男生出
      去，她會避不見面，八月十四日下午我要去接他下班，但已找不到人，我即懷
      疑她與其他男生出去，我即到她的宿舍外面樓下等她，她快八點回宿舍（我沒
      看到她），我打電話到宿舍給她才連絡到。（問：電話中是否有吵架？）沒有
      ，她說現已八點不能出去，然後他就掛我電話，我在外面叫她，她走到陽台跟
      我對話，但因很遠聽不清楚」等語。由上開陳述之情形可知，告訴人於案發前
      一日即與其他男子外出或不願被告接其下班，而避不見面，甚至在被告等候至
      晚上八時以後，以電話連絡上，仍不願與之談話。是告訴人及前述二證人所稱
      「案發當時係被告趁告訴人不備之際將手提包取走，致告訴人為取回皮包不得
      已而上被告車」，應屬實情。至於被告在案發前因告訴人腳受傷，經常幫告訴
      人拿皮包一節，固為告訴人所承認，惟此乃其二人感情尚未生變時之狀態，告
      訴人於案發前一晚對被告既已避不見面，已如前述，則翌日案發時告訴人發現
      被告者避之惟恐不及，應無同意將皮包交付被告及心甘情願地上被告小客車之
      理。被告以案發前均係其幫告訴人拿皮包一節，主張其並未強行取走告訴人皮
      包云云，係卸責之詞，尚不足採。
（三）又告訴人上被告車後，曾與被告拉扯等情，亦據告訴人於偵訊中陳述在卷，核
      與證人許玉梅於偵訊中證述相符。由此可見，告訴人並非自願與上被告之小客
      車。是告訴人陳稱：被告在其上車後，快速駛離，不讓其下車等語，應可採信
      為真實。綜上所述，被告前述非法剝奪告訴人行動自由犯行，亦可認定。
三、核被告所為，係犯刑法第二百七十七條第一項之傷害罪及同法第三百零二條第一
    項非法剝奪他人行動自由罪。被告所犯上開二罪，犯意各別，罪名互異，應分論
    併罰。爰個別審酌被告犯罪之動機、目的、手段、品性、智識程度、犯罪對告訴
    人造成之傷害程度及犯罪後坦承部分犯行等一切情狀，分別量處如主文所示之刑
    及定其應執行之刑。被告所犯非法剝奪他人行動自由罪，係最重本刑為有期徒刑
    五年之罪，依修正前之刑法第四十一條規定，被告雖經判處拘役五十日，並不得
    諭知易科罰金之折算標準，另被告所犯傷害罪，係最重本刑為有期徒刑三年之罪
    ，原應同條諭知易科罰金之折算標準，惟於被告行為後，刑法第四十一條業經立
    法院於九十年一月四日修正，將得易科罰金之適用範圍擴大為最重本刑五年以下
    有期徒刑之罪，均應諭知易科罰金之折算標準，前述修正條文並於同年月十日經
    總統公布，於同年月十二日生效，是依刑法第二條第一項比較新舊法之結果，認
    修正後之新法較有利於被告，故本件就被告所犯前述二罪所諭知拘役部分，均依
    修正後之刑法第四十一條第一項前段規定諭知易科罰金之折算標準，併此敘明。
貳、無罪部分
一、按犯罪事實應依證據認定之，無證據不得推定其犯罪事實，刑事訴訟法第一百五
    十四條定有明文。又認定不利於被告之事實，須依積極證據，苟積極證據不足為
    不利於被告事實之認定時，即應為有利於被告之認定，更不必有何有利之證據，
    最高法院三十年上字第八一六號著有判例可資參照。
二、本件公訴意旨另以：被告於前述時間地點，乘告訴人不備，強行取走告訴人所有
    之手提包，因認被告另涉有刑法第三百二十五條（第一項）之搶奪罪嫌云云。
三、訊之被告矢口否認有前述犯行，辯稱：伊係幫告訴人拿包包，並不是用搶等語。
    按搶奪罪之成立，以行為人主觀上具有「為自己或第三人不法所有之意圖」為要
    件，刑法第三百二十五條第一項規定甚明。查本件被告係強行取走告訴人之手提
    包一節，固如前述，其前開所辯尚不足採。惟被告強取告訴人手提包之目的係在
    誘使告訴人上其小客車，以便將其載離談判，亦如前述。參酌告訴人於本院九十
    年三月十二日調查時亦供稱：被告有將錢還我等語，顯示被告強取告訴人手提包
    時，並無「為自己不法所有之意圖」。故被告此部分行為尚難成立搶奪罪。此外
    ，並無其他證據證明被告有何搶奪犯行，此部分自應為無罪之諭知。
參、據上論斷，應依刑事訴訟法第二百九十九條第一項前段、第三百零一條第一項前
    段，刑法第二百七十七條第一項、第三百零二條第一項、第五十一條第六款、第
    四十一條第一項前段、第二條第一項前段，罰金罰鍰提高標準條例第一條前段、
    第二條，判決如主文。
本案經檢察官呂寧莉到庭執行職務。
中      華      民      國    九十      年      十      月     十七     日
                                  臺灣桃園地方法院刑事第六庭
                                      法  官  潘進順
右正本證明與原本無異。
如不服本判決書應於送達後十日內向本院提出上訴狀。
                                      書記官  林聖哲
中      華      民      國    九十      年      十      月     十八     日
附論罪科刑法條：
刑法第二百七十七條
傷害人之身體或健康者，處三年以下有期徒刑，拘役或一千元以下罰金。
犯前項之罪，因而致人於死者，處無期徒或七年以上有期徒刑，致重傷者，處三年以
上、十年以下有期徒刑。
刑法第三百零二條
私行拘禁或以其他非法方法，剝奪人之行動自由者，處五年以下有期徒刑、拘役或三
百元以下罰金。
因而致人於死者，處無期徒刑或七年以上有期徒刑，致重傷者，處三年以上十年以下
有期徒刑。
第一項之未遂犯罰之。


司法院資訊處製作；財團法人民間司法改革基金會備份。
